臺灣高等法院高雄分院刑事裁定　　　　　　　 九十三年度聲再更(二)字第三七號
　　　再審聲請人
　　　即受判決人　甲○○
右列聲請人因違反槍砲彈藥刀械管制條例案件，對於本院九十二年度上訴字第四四三
號中華民國九十二年五月二十七日確定判決（臺灣高雄地方法院八十八年度訴字第四
四二號、九十年度訴字第二六六四號），聲請再審，裁定後提起抗告，經最高法院第
二次撤銷發回，本院裁定如左：
    主  文
再審之聲請駁回。
    理  由
一、聲請再審意旨略以：
  (一)聲請人第一次被查獲持有制式槍彈時間為「民國八十七年十一月二十六日」，受
    莊新長之託寄藏之時間為八十三年間某日；而第二次被查獲持有制式槍彈之時間
    為「八十八年六、七月間某日」，亦受莊新長之託而持有。二件開始持有制式槍
    彈之時間，均在八十三年間。又上開被查獲之時間均密接而重疊，顯係連續持有
    之連續犯，或係一次受莊新長之託而持有之想像競合犯，國家僅對其發生一個刑
    罰權，僅得有一個實體判決。聲請人第一次於「八十七年十一月二十六日」被查
    獲之犯罪事實，業經台灣高雄地方法院檢察署以違反槍砲彈藥刀械管制條例案件
    提起公訴，並經臺灣高雄地方法院八十八年度訴字第四四二號及鈞院八十八年度
    上訴字第一一七七號判處有期徒刑七年確定。惟聲請人第二次於「八十八年二月
    十一日」為警查獲持有制式槍彈，同一案件又被台灣高雄地方法院檢察署檢察官
    提起公訴，並經台灣高雄地方法院九十年度訴字第二六六四號、鈞院九十二年度
    上訴字第四四三號及最高法院九十二年度台上字第四四○八號判處有期徒刑八年
    六月確定。本件應於前案判決確定時，即發生判決之確定力，依刑事訴訟法第三
    百零三條第二款之規定，後案本不應受理，而竟為實體判決，是本件確定判決顯
    屬違背法令，應由鈞院將原判決撤銷，案經確定且對被告不利，爰依刑事訴訟法
    第四百二十條第一項第六款發現新證據提起再審。
  (二)原審判決嚴重違反了司法院大法官會議第一五二號解釋及最高法院七十二年度台
    上字第二三七號、六十九年度台上字第三四七一號、六十七年度台上字第四七號
    判決關於刑法及特別刑法上連續犯之適用。依據證人羅崇新之證述：渠代甲○○
    頂替時，甲○○亦係告知該項槍彈，係八十三年間受莊新長之委託而為寄藏。再
    參諸本件持有制式槍彈被查獲之時間相近，且二件開始持有之時間均在八十三年
    間，原審率以「先後於八十三年七月三十日及八十七年十一月二十六日為警方查
    獲與本案取得所有權而持有手槍及子彈，犯罪型態不同，取得之原因亦異，是本
    案之持有手槍及子彈，顯係另行起意，難認係基於概括犯意之連續犯」云云，難
    認妥恰。被告之犯意均密接而重疊，被告顯係基於一概括之犯意而連續持有或係
    一次受莊新長之寄託而持有，二者或屬「連續犯」或為「想像競合犯」，茲提出
    證人羅崇新在本件第一審及第二審之證言，主張為新證據，爰依刑事訴訟法第四
    百二十條第一項第六款之規定聲請再審。
二、按再審及非常上訴，均係為救濟已確定判決之方法，前者係為原確定判決認定事
    實錯誤而設之救濟程序，後者則為糾正原確定判決違背法令而設之救濟方法。聲
    請意旨所稱「本件應於前案判決確定時，即發生判決之確定力，依刑事訴訟法第
    三百零三條第二款之規定，後案本不應受理，而竟為實體判決，是本件判決顯屬
    違背法令」「原審判決嚴重違反司法院大法官會議第一五二號解釋及最高法院七
    十二年度台上字第二三七號、六十九年度台上字第三四七一號、六十七年度台上
    字第四七號判決關於刑法及特別刑法上連續犯之適用」等語，均係適用法律與得
    否非常上訴之問題，核與再審顯然無涉。聲請人以此聲請再審，尚有誤會，此部
    分自無再審之理由。
三、聲請意旨另提出證人羅崇新在本件第一審及第二審之證言（依台灣高雄地方法院
    九十年度訴字第二六六四號刑事判決，羅崇新在第一審為頂替罪之同案共同被告
    ，並非證人），主張為新證據（見本院聲再卷第十二至十四頁），並補提出證人
    羅崇新第二審作證載明「（辯護人問證人：被告是否告訴你，槍彈是否從莊新長
    那邊來的？）證人答：有的」之筆錄影本（見最高法院九十三年度台抗字第三三
    三號卷第二三至二八頁，及本院卷上網調取系爭筆錄），而依刑事訴訟法第四百
    二十條第一項第六款之規定提起再審云云。
  (一)按有罪之判決確定後，因發現確實之新證據，足認受有罪判決之人應受無罪、免
    訴或輕於原判決所認罪名之判決者，為受判決人之利益，得聲請再審；又法院認
    為無再審理由者，應以裁定駁回之，刑事訴訟法第四百二十條第一項第六款、第
    四百三十四條第一項分別定有明文。次按所謂「發見之新證據」，係指該項證據
    ，事實審法院於判決前因未經發見，不及調查審酌，至其後始行發見者而言，若
    判決前已經當事人提出或聲請調查之證據，經原法院捨棄不採者，即非該條款所
    謂發現之新證據，不得據為聲請再審之原因，最高法院二十八年抗字第八號判例
    可資參照。另所謂「發現確實之新證據」，係指該證據於事實審法院判決前業已
    存在，為法院、當事人所不知，不及調查斟酌，至其後始行發現，且就證據本身
    形式觀察，固不以絕對不須經過調查程序為條件，但必須顯然可認為足以動搖原
    有罪之確定判決，而為受判決人無罪、免訴、免刑或輕於原判決所認罪名之判決
    者為限。亦即該「新證據」須可認為確實具有足以動搖原確定判決，而對受判決
    人為更有利判決之「確實性」外，尚須具備該證據係在事實審法院於判決前已存
    在，因未經發現，不及調查斟酌，或審判時未經注意，至其後始行發現之「嶄新
    性」特質，二者均屬不可或缺，倘若未具備上開「確實性」與「嶄新性」二種聲
    請再審新證據之特性，即不能據為聲請再審之原因，最高法院九十年度台抗字第
    七一號判決可資參照。
  (二)查證人羅崇新第在第一審及本件確定判決（本院九十二年度上訴字第四四三號）
    之證言，固曾述及聲請人曾告訴其遭警查獲之槍彈來自莊新長等語，惟此僅係證
    人聽聞聲請人一面之詞之傳聞，得否憑此作為認定本件遭查獲之槍彈確係來自莊
    新長，即有疑義，而原確定判決就此槍彈來源，於上開確定判決理由二(三)(四)中即
    明確指出：「被告（即聲請人）於前案（另案）審理中已自承：八十三年莊新長
    叫我保管，他有說會來拿回，他交給我二把槍，其中一把在八十三年被新興分局
    查獲的，因我使用該槍而被查獲，扣案的這一把槍及子彈一直放在家裡等語（八
    十八年度訴字第四四二號卷第六一頁）。被告所稱八十三年間被新興分局查獲者
    ，係指上開『阿洪』寄放之中共黑星手槍一把及子彈五顆（此案為高雄市政府警
    察局新興分局移送偵辦，有上述八十三年度訴字第三二八八號刑事判決可按）。
    所謂『阿洪』者，顯係被告臨訟編撰，非真實可採。是莊新長交付被告寄藏者，
    係前開中共黑星手槍一把、貝瑞塔美國製半自動手槍一把及子彈十七顆（五顆加
    十二顆）甚明。且莊新長交付被告寄藏之手槍及子彈，先後於八十三年七月卅日
    及八十七年十一月二十六日為警方查獲，然則本案被告所持有之手槍及子彈，顯
    非收受莊新長之寄藏，而係取自某不詳姓名成年男子。該不詳姓名成年男子於八
    十三年間某日交付手槍及子彈與被告，迄八十八年二月十一日案發時，已有五年
    之久，而未向被告取回，應非交付被告寄藏，而係將該手槍及子彈之所有權移轉
    給被告，灼然可見。被告係接受莊新長之寄藏而持有手槍及子彈，與本案取得所
    有權而持有手槍及子彈，犯罪型態不同，取得之原因亦異，是本案之持有手槍及
    子彈，顯係另行起意，難認為係基於概括犯意之連續犯」等語，有本院九十二年
    度上訴字第四四三號判決書一份在卷可佐。此外，聲請人於收受上開判決後，亦
    曾以持有槍彈之事實未臻明瞭而上訴最高法院，經最高法院以九十二年度台上字
    第四四０八號判決表示：原審法院上開判決認定被告（聲請人）未經許可持有手
    槍罪責，憑被告於八十八年度上訴字第一一七七號、八十八年度訴字第四四二號
    案件審理中所述等事證予以認定，並無不合等語，並駁回聲請人之上訴一節，亦
    有最高法院上開判決一份在卷可憑。亦即聲請人所述之證人羅崇新證言，業經本
    院確定判決予以捨棄不採，復為最高法院所維持，足認聲請人所舉證人羅崇新之
    證言，並非事實審法院於判決前因未經發見，不及調查審酌，至其後始行發見者
    ，自不符合再審之「嶄新性」要件。而證人羅崇新之證詞業經本院確定判決捨棄
    未用，雖於確定判決內未敘明其捨棄之理由，惟本院上開確定判決業以聲請人前
    揭自白等事證認定扣案制式槍彈並非莊新長所有，足見證人羅崇新之證詞對原判
    決事實之認定並無重要之關係，縱予審酌亦未必能推翻原判決依其他證據資料對
    事實所為之認定。又依聲請意旨所載，聲請人雖舉證人羅崇新之證詞與伊辯駁本
    案與前案之扣案手槍、子彈皆為莊新長寄藏，互為一致，然該證詞卻與聲請人於
    另案審理（臺灣高雄地方法院八十八年度訴字第四四二號卷第六二頁）自承之供
    詞左異，是就證據本身形式上觀察，亦非全無瑕疵可指，自難謂已具備顯然可認
    為足以動搖原有罪之確定判決，而為受判決人無罪、免訴、免刑或輕於原判決所
    認罪名判決之「確實性」要件，非屬刑事訴訟法第四百二十條第一項第六款所規
    定「發現確實之新證據」，自不得資為提起再審之理由。
四、綜上所述，本件聲請人所稱之「新證據」，核與刑事訴訟法第四百二十條第一項
    第六款之「發現確實之新證據」之要件不符，應認本件再審之聲請無理由，應予
    駁回。
據上論結，依刑事訴訟法第四百三十四條第一項，裁定如主文。
中      華      民      國    九十三    年      十      月     十九     日
                              臺灣高等法院高雄分院刑事第七庭
                                  審判長法官  莊飛宗
                                        法官  黃憲文
                    法官  黃三友
右正本證明與原本無異。
如不服本裁定應於送達後五日內向本院提出抗告狀。
                                  法院書記官  葉淑華
中    華    民    國      九十三      年       十       月     二十     日
